【裁判字號】    98,重訴,40
【裁判日期】    980910
【裁判案由】    毒品危害防制條例
【裁判全文】
臺灣高雄地方法院刑事裁定              98年度重訴字第40號
聲  請  人
即被告胞兄  黃潤達
被      告  甲○○
選任辯護人  許清連律師
            李錦臺律師
            陳奕全律師
上列聲請人因被告違反毒品危害防制條例案件，聲請撤銷禁見處
分案件，本院裁定如下：
    主  文
聲請駁回。
    理  由
一、被告甲○○前因涉犯毒品危害防制條例第4 條第1 項之運輸
    第一級毒品海洛因罪嫌，及同條例第4 條第6 項、第1 項之
    販賣第一級毒品海洛因未遂罪嫌等2 罪，經本院於民國98年
    7 月23日訊問後（見本院卷第12至19頁），認為被告甲○○
    雖否認犯行，惟有同案被告乙○○之供述在卷可稽，且有扣
    案物品（海洛因、壓模器、研磨機、夾鏈袋、白色粉末、電
    子磅秤等物）、搜索扣押筆錄、扣押物品目錄表、現場蒐證
    照片26張、通訊監察譯文及法務部調查局濫用藥物鑑定書可
    佐，認被告甲○○犯罪嫌疑重大，且被告甲○○所犯係死刑
    、無期徒刑之罪，而被告甲○○否認犯行，且與被告乙○○
    供述不符，並有究明被告甲○○涉案程度之必要，認被告甲
    ○○有勾串共犯或證人之虞，非予羈押並禁止接見顯難進行
    追訴審判，依刑事訴訟法第101 條第1 項第2 款、第3 款，
    同法第105 條第3 項前段之規定，於同日執行羈押並禁止接
    見通信在案（見本院卷第12、18頁）。
二、本件聲請意旨略以：被告甲○○因毒品危害防制條例案件，
    業經檢察官偵查終結提起公訴，查鈞院裁定被告甲○○收押
    並禁止接見、通信之理由，無非以「被告甲○○與共同被告
    乙○○2 人在本院訊問中，對於乙○○為何交付聲請人新台
    幣（下同）5,000 元供述不符，另被告乙○○未供出毒品上
    游來源，顯有共犯存在，足證2 人有串證之虞。」，惟被告
    甲○○與共同被告乙○○2 人供詞雖未盡無異，卻一致地述
    及前揭5,000 元係為給被告甲○○女兒之禮金，至於為春節
    或為生日，則因認知而異，蓋以民間習俗，長輩乙○○「過
    年」給個小紅包不足為怪，此由渠供稱：「20餘萬元新台幣
    係過年包紅包所剩」可徵，而被告甲○○則可能認為係給生
    日禮金（被告甲○○的女兒生日為3 月16日），故而細節上
    於庭訊時說法略有異同，尚難謂「供述不符」，又被告乙○
    ○之禁見處分業受撤銷，被告甲○○之涉案程度遠不如被告
    乙○○，遍觀卷證資料，均無被告甲○○與被告乙○○以外
    之何人有牽連此案跡象之情事，如以「不認罪，而有勾串證
    人、共犯之虞」為理由續予禁見處分，實難服人，對於羈押
    被告之管束，應以維持羈押之目的及押所之秩序所必要者為
    限；法院禁止羈押被告之接見、通信及授受物件，應有認為
    有足致其脫逃或湮滅、偽造、變造證據或勾串共犯或證人之
    虞者，始得為之，以被告未受確定刑之宣告以前，應為無罪
    之推定，並保障其人身權故也，綜此，聲請人為被告甲○○
    之胞兄，僅依刑事訴訟法第107 條第2 項規定：「得為被告
    輔佐人之人得聲請法院撤銷羈押」舉重明輕之法理，爰依法
    聲請准予對被告甲○○撤銷禁止接見通信等語。
三、按「對於審判長、受命法官、受託法官或檢察官所為關於羈
    押之處分有不服者，受處分人得聲請所屬法院撤銷或變更之
    」、「依本編規定得提起抗告，而誤為撤銷或變更之聲請者
    ，視為已提抗告；其得為撤銷或變更之聲請而誤為抗告者，
    視為已有聲請」，刑事訴訟法第416 條第1 項、第418 條第
    2 項定有明文。準此，對於受命法官所為關於羈押處分聲明
    不服，應由「受處分人」聲請所屬法院撤銷之；其得為撤銷
    或變更之聲請而誤為抗告者，視為已有聲請；倘非受處分人
    聲請撤銷或變更，即不合法律上之程式，法院應以裁定駁回
    之，本件聲請人為被告甲○○之胞兄，有戶籍資料1 份在卷
    可佐（見本院卷第73頁），今聲請人具狀對上開被告甲○○
    受禁止接見通信羈押處分聲請撤銷，惟聲請人並非受處分人
    ，尚不得以自己名義對受命法官所為羈押處分聲明不服，其
    聲請自不合法律上程式，且其不合法律上程式之情形不可補
    正，依上所述，本應予駁回，抑且上開上開被告甲○○受禁
    止接見通信羈押處分（即押票），早已於98年7 月29日送達
    聲請人，惟聲請人遲至98年8 月26日始提出本件之聲請，亦
    已逾越刑事訴訟法第416 條第3 項法定之5 日聲請期間，亦
    應予以駁回。
四、縱令聲請人可為本件之聲請，惟按法院認被告為前項之接見
    、通信及受授物件有足致其脫逃或湮滅、偽造、變造證據或
    勾串共犯或證人之虞者，得依檢察官之聲請或依職權命禁止
    或扣押之，前開刑事訴訟法第105 條第3 項前段定有明文。
    本件被告甲○○與同案被告乙○○於98年7 月23日移審本院
    後，關於被告甲○○是否參與共同運輸、販賣第一級毒品乙
    節，因被告甲○○及渠辯護人聲請將被告乙○○依刑事訴訟
    法第287 條之1 之規定分離審判程序後，以證人之身分，進
    行交互詰問程序（見本院卷第58、59頁），故本院審酌被告
    甲○○否認本件犯行，尚待本院傳訊同案被告乙○○以證人
    身分行交互詰問、調查，是在被告甲○○及同案被告乙○○
    2 人所涉運輸、販賣毒品共犯關係是否存在尚未釐清、證人
    即同案被告乙○○尚未交互詰問結束前，如解除禁止接見、
    通信，客觀上甲○○及同案被告乙○○2 人間仍有勾串共犯
    或證人之虞，顯然有礙審判之進行，是本案仍有禁止接見、
    通信之必要，從而，聲請人上開聲請尚無理由，自難准許。
    抑且，聲請人前揭被告甲○○及同案被告乙○○2 人間究竟
    有無供述不符、被告甲○○究否涉案程度較輕等聲請所述各
    節陳詞，或係揣測臆度之詞、或與受本院禁止接見通信之前
    揭考量原因尚無關聯，自均亦難認為聲請「撤銷」禁止接見
    通信，為有理由，亦難准許。從而，本件聲請人對羈押部分
    雖無不服，但聲請撤銷禁見之處分，仍無理由，依法應予駁
    回。
五、依刑事訴訟法第220 條，裁定如主文。
中    華    民    國    98    年    9     月    10    日
                  刑事第八庭   審判長法  官  王伯文
                                     法  官  蔣志宗
                                     法  官  林建鼎
以上正本證明與原本無異。
如不服本裁定，應於送達後5 日內，向本院提出抗告狀（須附繕
本）。
中    華    民    國    98    年    9    月    15     日
                                     書記官  林秀敏


司法院資訊處製作；財團法人民間司法改革基金會備份。
